臺灣橋頭地方法院刑事判決
110年度訴字第429號
公  訴  人  臺灣橋頭地方檢察署檢察官
被      告  張進芫
上列被告因偽造文書等案件，經檢察官提起公訴（110年度偵緝
字第461號），本院判決如下：
    主  文
張進芫犯傷害罪，處拘役肆拾日，如易科罰金，以新臺幣壹仟元
折算壹日。
其餘被訴部分無罪。
    事  實
一、張進芫係址設高雄市○○區○○○路0號「卜蜂企業股份有限公司
    」（下稱卜蜂公司）之外包商司機，葉○○則擔任卜蜂公司保
    全。緣於民國109年12月28日，張進芫將其白色iPhone6手機
    （下稱本案手機）出借予葉○○，葉○○之手機門號0000000000
    號SIM卡（下稱本案SIM卡）裝入本案手機後，雙方互控對方
    取走本案手機有所爭執，發生口角衝突。於翌（29)日上午1
    1時許，張進芫基於傷害之犯意，在卜蜂公司管理室，徒手
    並以腳踢之方式毆打葉○○，又追打葉○○至管理室外，將葉○○
    推倒在機車上，致其受有右腋下、左胸臂與左小腿挫傷等傷
    害。嗣經葉○○報警處理，始悉上情。
二、案經葉○○訴由高雄市政府警察局岡山分局報告臺灣橋頭地方
    檢察署檢察官偵查起訴。
    理  由
甲、有罪部分
壹、程序部分
　　按被告以外之人於審判外之言詞或書面陳述，除法律有規定
    者外，不得作為證據；被告以外之人於審判外之陳述，雖不
    符前4條之規定，而經當事人於審判程序同意作為證據，法
    院審酌該言詞陳述或書面陳述作成時之情況，認為適當者，
    亦得為證據，刑事訴訟法第159條第1項、第159條之5第1項
    分別定有明文。本件所引用之被告張進芫以外之人於審判外
    之陳述，當事人於本院審判程序時均同意有證據能力（訴字
    卷第161頁），本院審酌前開證據作成或取得時之狀況，並
    無違法或不當情事，復經本院於審判期日依法進行調查、辯
    論，應均具證據能力。
貳、實體部分
一、認定事實所憑之證據及理由
　　㈠上開犯罪事實，業經被告於本院審理時坦承不諱（訴字卷
      第155頁），核與證人即告訴人葉○○於警詢及偵查中證述
      情節大致相符（偵一卷第19至21、67至69頁），復有傷勢
      照片、國軍高雄總醫院岡山分院附設民眾診療服務處診斷
      證明書、國軍高雄總醫院岡山分院110年4月19日雄岡院部
      字第1100002332號函暨所附病歷資料等件（偵一卷第33至
      39、81至87、97至102頁）在卷可稽，足認被告之自白與
      事實相符，堪以採信。
　　㈡本案事證明確，被告之犯行已堪認定，應依法論科。
二、論罪科刑
　　㈠核被告所為，係犯刑法第277條第1項之傷害罪。
　　㈡爰審酌被告因本案手機問題而對告訴人不滿，竟不思以理
      性和平方式解決紛爭，反而恣意毆打告訴人，致告訴人因
      而受有如前述之傷害，自有不當，情緒控制能力亦屬不佳
      ，欠缺對告訴人之尊重；並考量被告坦承犯行之犯後態度
      ，衡以告訴人所受傷勢程度尚非極為嚴重，被告迄未與告
      訴人達成和解，賠償告訴人之損害；兼衡被告自陳國中畢
      業，現職大貨車司機，月薪約新臺幣（下同）3萬餘元，
      與母親、2名未成年子女同住等一切情狀，量處如主文所
      示之刑，並諭知易科罰金之折算標準。
乙、無罪部分
壹、公訴意旨另以：緣被告聽聞告訴人抱怨手機運行速度緩慢，
    於109年12月28日上午9時13分許，將其所有本案手機借予告
    訴人，經告訴人同意而將本案SIM卡裝入前開手機。詎被告
    見告訴人忙於工作，竟意圖為自己不法之所有，基於行使偽
    造準私文書、詐欺得利之犯意，於如附表編號1所示時間，
    在卜蜂公司管理室内，使用本案SIM卡連結網際網路，以被
    告自有之Apple ID，連結Apple Store，利用本案SIM卡門號
    具有代墊線上消費購物款項之服務，佯為告訴人本人，表示
    同意將費用附加於其行動電話費用中收取之意思，而偽造不
    實之線上購買電磁紀錄後行使之，消費如附表編號1所示之 
    金額。又趁告訴人未注意之際，意圖為自己不法之所有，基
    於竊盜之犯意，將本案SIM卡取走未還，並接續以該本案SIM
    卡門號小額付費方式，以其自有的Google帳戶，連結Google
     Store，消費如附表編號2至5所示之金額，致Apple Store
    、Google Play商店、遠傳電信股份有限公司均陷於錯誤，
    誤認告訴人同意消費如附表所示金額，雖附表編號1部分因
    故未扣款，然附表編號2至5部分成功扣款共計1,900元。因
    認被告涉犯刑法第216條、第210條、第220條第2項之行使偽
    造準私文書罪、第320條之竊盜、同法第339條第2項之詐欺
    得利等罪嫌。
貳、按犯罪事實應依證據認定之，無證據不得認定犯罪事實；不
    能證明被告犯罪者，應諭知無罪之判決，刑事訴訟法第154
    條第2項及第301條第1項分別定有明文。所謂證據，係指足
    以認定被告確有犯罪行為之積極證據而言，該項證據自須適
    合於被告犯罪事實之認定，始得採為斷罪資料。苟積極證據
    不足為不利於被告事實之認定時，即應為有利於被告之認定
    ，更不必有何有利之證據（最高法院29年上字第3105號及30
    年上字第816號判決意旨參照）。又被害人或告訴人與一般
    證人不同，其與被告常處於相反之立場，其陳述之目的，在
    使被告受刑事訴追處罰，證明力自較一般無利害關係之證人
    陳述薄弱。故被害人或告訴人縱立於證人地位而為指證及陳
    述，亦不得作為有罪判決之唯一依據，仍應調查其他證據以
    察其是否與事實相符，亦即仍須有補強證據以擔保其指證、
    陳述之真實性，而為通常一般人不致有所懷疑者，始得採為
    論罪科刑之依據（最高法院108年度台上字第2125號判決意
    旨參照）。
參、檢察官認被告於前揭時地竊取本案SIM卡並使用該卡門號消
    費如附表所示之犯行，無非係以證人即告訴人於警詢及偵查
    中之指述、監視器畫面截圖與蒐證照片、檢察官勘驗筆錄、
    遠傳電信服務異動申請書、110年1月小額代收服務明細、電
    信費繳費通知、110年4月27日電話紀錄表、警員職務報告、
    美商蘋果亞洲股份有限公司台灣分公司（下稱蘋果公司）回
    覆資料、Google公司回覆資料等為其主要論據。訊據被告固
    坦承案發前有將本案手機借予告訴人使用，本案SIM卡有放
    入本案手機內，惟堅決否認有何竊盜、偽造準私文書、詐欺
    得利之犯行，辯稱：我於109年12月28日上午8時許就把本案
    手機借給告訴人，上午9時14分許進入管理室後我是在跟告
    訴人講我的OPPO手機、三星手機，當天我的3支手機都有讓
    告訴人看，我有進公司管理室想用三星手機把本案手機跟告
    訴人換回來，但告訴人當時說在忙不方便換，告訴人至今都
    沒有還給我，我沒有使用本案SIM卡進行附表所示的消費，Z
    Z00000000000000il.com與Z00000000000000il.com都不是我
    的帳號等語（訴字卷第37、73、77、161、163頁）。
肆、本院之判斷：
一、經查，被告於前揭時、地有將本案手機借予告訴人，本案SI
    M卡有放入本案手機內，被告曾經使用行動電話門號0000000
    000號，而本案SIM卡門號於附表所示時間有以小額付費方式
    於附表所示時間進行消費等情，為被告所坦承不諱（訴字卷
    第156、160、163頁），核與證人即告訴人於警詢、偵查時
    指述（偵一卷第19至20、67頁）大致相符，並有110年1月小
    額代收服務交易明細、電信費繳費通知、蘋果公司回覆資料
    、Google公司回覆資料等件（偵一卷第77、135至139、143
    至145、155至157、197至229頁）在卷可稽，是此部分事實
    ，堪以認定。
二、告訴人於警詢中指述：被告於109年12月28日早上9時許進警
    衛室說要借我本案手機，於9時14分自行從辦公桌上拿我的
    手機，並將本案SIM卡換到本案手機，換好之後他就將本案
    手機拿給我並離開警衛室，在他離開警衛室的當下（於9時4
    3分）我立刻就將本案手機放置在辦公桌上右手邊的卷宗處
    ，然後我就沒有再次動過本案手機。被告後來在10時許第二
    次進來警衛室，說本案手機還是要借我，但是又另拿一支手
    機說要給我，被告就於10時13分從辦公桌上右手邊的卷宗處
    拿走我所放置在那裡的本案手機，因為我當時很忙不疑有他
    ，也不知道他拿走本案手機在做什麼，被告直到10時34分離
    開警衛室前均未將本案手機親手拿給我，也未將本案手機放
    在桌上等語（警卷第20頁）；於偵查中具結證稱：109年12
    月28日早上9時14分，在卜蜂公司警衛管理室，被告進來時
    候就拿本案SIM卡裝到本案手機裡面，就開始滑本案手機並
    說這個比較好用，然後就把本案手機和本案SIM卡交給我，
    我就放在卷宗夾旁邊，他還跟我說要小心不要被偷，後來我
    轉身去處理業務，他就把本案手機拿走，我當時也沒發現他
    把本案手機拿走，拿走就沒有還我。本案SIM卡是遠傳的，
    我後來發現被告拿本案SIM卡之後就馬上去買遊戲等語（偵
    一卷第67至69頁）。則告訴人關於被告交付本案手機時間大
    約為案發當日9時許，被告於10時許、第二次進入管理室時
    趁告訴人忙於工作時取走本案手機，前後所述固然大致相符
    ，然揆諸前揭最高法院判決意旨，仍須有補強證據。
三、本案監視器錄影畫面無法補強告訴人指述：
　　㈠起訴書雖以卜蜂公司管理室之現場監視器錄影畫面翻拍照
      片、檢察官勘驗結果佐證告訴人所述，然經本院勘驗現場
      監視器錄影畫面，固然可見於案發當日9時14分許開始，
      被告有在管理室內操作某一手機（下稱A手機）給告訴人
      觀看、或自行操作A手機，並於9時55分許離開管理室（勘
      驗筆錄見訴字卷第71至76頁，截圖照片見訴字卷第83至99
      、113至117頁）；又於同日10時12分許開始，被告另攜帶
      兩支手機進入管理室，並有停留於管理室內操作某一手機
      （下稱B手機），且於10時34分許將B手機帶離管理室之行
      為（勘驗筆錄見訴字卷第76至79頁，截圖照片見訴字卷第
      99至111頁）。然依上開監視器錄影畫面品質與鏡頭拍攝
      距離，實無從判斷被告斯時手上所操作之A手機、B手機是
      否為同一支手機，且無法判斷是否均為告訴人所指述之本
      案手機，亦或係被告所辯稱之OPPO手機，此部分既有未明
      之處，尚難遽為不利於被告之認定。
　　㈡另被告於本院審理中提出其所有之OPPO手機（訴字卷第165
      至166頁），其外觀為長方形，手機上、下方係白色邊況
      ，中央為黑色螢幕，與一般iPhone手機外型大致相似；且
      近年來市面上不同廠牌之智慧型手機設計外型，大多為長
      方形、邊框窄小、螢幕佔據機身比例大之外觀，故縱使被
      告於本件案發時間所帶往卜蜂公司管理室之手機並非當庭
      提出之手機，仍不影響前開監視器影像畫面無法判斷被告
      手拿之A或B手機是否確實為本案手機之結論。
　　㈢從而，卜蜂公司管理室之監視器錄影畫面及以該錄影檔案
      所製作而成之截圖照片，因畫面品質非佳、拍攝距離限制
      等節，尚無從佐證告訴人前開指述。
四、本案蘋果公司、Google公司之回函，無法補強告訴人所述：
　　㈠起訴書又以警員職務報告、前揭蘋果公司、Google公司回
      函，證明被告使用之手機門號係0000000000號，自附表編
      號1之訂單編號反查得知，該盜刷帳號係以ZZ00000000000
      000il.com信箱作為申登帳號，ZZ00000000000000il.com
      帳號於109年12月5日設立，以門號00000000000號作為帳
      號救援電話，自附表編號2至5之訂單編號反查得知，該盜
      刷ID均顯示電子郵件信箱為Z00000000000000il.com，姓
      名為張進芫，且該客戶資料建檔係107年6月19日，亦有以
      被告持用之門號00000000000號作小額消費交易等節。
　　㈡然查，依Google公司回覆資料（偵一卷第155至157頁）所
      示，ZZ00000000000000il.com帳號雖係以被告使用之行動
      電話門號00000000000號作為帳號救援電話，然該帳號之
      使用者名稱登記為「張○○」，則該帳戶是否確為被告本人
      所使用，並非全然無疑。又Z00000000000000il.com帳號
      ，使用者名稱雖登記為被告張進芫，且有以門號00000000
      000號作小額消費交易之紀錄，然本案手機究係如被告所
      述，在案發當日上午8時即已交付告訴人保管使用，抑或
      如告訴人所述，在當日上午9時14分開始後交付告訴人，
      又遭被告趁隙取走，已有不明之情形下，即無從確認被告
      在附表編號1所示時間確有在卜蜂公司管理室內操作本案
      手機；另在本案手機並未扣案，且卷內尚無案發後本案手
      機、本案SIM卡之任何通訊基地台位置紀錄之狀況下，尚
      難認被告於前開監視器錄影畫面中二度進入、停留與離開
      管理室時，均持續持有、使用本案手機，並竊得本案SIM
      卡，故依本案卷內證據資料所示，實無從認定附表編號1
      所示消費係由被告冒用本案SIM卡門號進行消費，並在竊
      取本案SIM卡後，再次冒用本案SIM卡所有人名義進行附表
      編號2至5所示消費。
伍、綜上所述，起訴書所載關於被告涉犯竊盜、行使偽造準私文
    書罪及詐欺得利部分尚難認構成犯罪，檢察官就被告被訴之
    犯罪事實，所提出之證據尚不足為其有罪之積極證明，亦未
    達有罪之確信，即難逕對被告為不利之認定。是揆諸前揭法
    條及判決意旨，此部分自應為被告無罪判決之諭知。
據上論斷，應依刑事訴訟法第299條第1項前段，判決如主文。
本案經檢察官蔡婷潔提起公訴，檢察官陳登燦到庭執行職務。
中　　華　　民　　國　　111 　年　　6 　　月　　15　　日
                  刑事第一庭    審判長法  官  楊智守
                                      法  官  陳狄建
                                      法　官  林  筠
以上正本證明與原本無異。
如不服本判決應於收受判決後20日內向本院提出上訴書狀，並應
敘述具體理由。其未敘述上訴理由者，應於上訴期間屆滿後20日
內向本院補提理由書（均須按他造當事人之人數附繕本）「切勿
逕送上級法院」。
中　　華　　民　　國　　111 　年　　6 　　月　　16　　日
                                      書記官  邱上一
附錄論罪科刑法條：
中華民國刑法第277條
傷害人之身體或健康者，處五年以下有期徒刑、拘役或五十萬元
以下罰金。
犯前項之罪，因而致人於死者，處無期徒刑或七年以上有期徒刑
；致重傷者，處三年以上十年以下有期徒刑。
附表：
編號 消費時間 服務項目 消費金額 1 109年12月28日9時35分38秒 Apple商店 1,050元 2 109年12月28日11時6分22秒 Google Play商店 1,000元 3 109年12月28日11時46分38秒 同上 500元 4 109年12月28日12時22分17秒 同上 100元 5 109年12月28日12時32分43秒 同上 300元